臺灣高等法院臺中分院刑事裁定　
111年度毒聲重字第285號
聲  請  人  
即受裁定人  張永裕


                    （現於法務部○○○○○○○○強制戒                      治中） 
上列聲請人即受裁定人因違反毒品危害防制條例案件，對於本院
中華民國111年10月24日111年度毒抗字第988號確定裁定（第一
審案號：臺灣南投地方法院111年度毒聲字第289號，聲請案號：
臺灣南投地方檢察署111年度聲戒字第44號），聲請重新審理，
本院裁定如下：
    主  文
重新審理之聲請駁回。
    理  由
一、本件聲請意旨略以：聲請人即受裁定人張永裕（下稱聲請人
    ）於民國106年10月間入監服刑直至110年11月間假釋出監，
    嗣於111年1月29日、2月24日、3月10日為警查獲本案，並入
    監執行撤銷假釋後之殘刑。聲請人前於91年及105年間曾受
    觀察、勒戒及強制戒治處分，本次聲請人在外施用毒品僅2
    餘月即入南投看守所執行殘刑，為警查獲後即無再施用毒品
    ，入所時尿液毒品檢驗為無毒品反應，施用年數應無超過1
    年，而原確定裁定認使用年數超過1年，評分計10分，且並
    觀察勒戒之裁定未予聲請人到庭陳述意見之法律上權利，復
    有他案與聲請人雷同之案例，僅認使用年數1個月至1年，評
    分計5分。爰依法聲請重新審理，撤銷原裁定，讓聲請人有
    自新之機會等語。
二、按「觀察、勒戒及強制戒治之裁定確定後，有下列情形之一
    ，認為應不施以觀察、勒戒或強制戒治者，受觀察、勒戒或
    強制戒治處分之人，或其法定代理人、配偶，或檢察官得以
    書狀敘述理由，聲請原裁定確定法院重新審理：適用法規
    顯有錯誤，並足以影響裁定之結果者。原裁定所憑之證物
    已證明為偽造或變造者。原裁定所憑之證言、鑑定或通譯
    已證明其為虛偽者。參與原裁定之法官，或參與聲請之檢
    察官，因該案件犯職務上之罪，已經證明者。因發現確實
    之新證據足認受觀察、勒戒或強制戒治處分之人，應不施以
    觀察、勒戒或強制戒治者。受觀察、勒戒或強制戒治處分
    之人，已證明其係被誣告者」、「聲請重新審理，應於裁定
    確定後30日內提起。但聲請之事由，知悉在後者，自知悉之
    日起算」、「法院認為無重新審理之理由，或程序不合法者
    ，應以裁定駁回之」。毒品危害防制條例第20條之1第1項、
    第2項、第4項前段分別定有明文。次按毒品危害防制條例第
    20條之1第1項第5款所謂「確實之新證據」，依其文義解釋
    ，係指觀察、勒戒及強制戒治裁定確定後始存在或成立之證
    據，得以合理相信其足以動搖原確定裁定，而應改認受觀察
    、勒戒及受戒治人不應施以觀察、勒戒或強制戒治（最高法
    院110年度台抗字第791號裁定意旨參照）。
三、經查：
　㈠聲請人因⑴於111年1月29日夜間某時許在南投縣○○鎮○○里○○街
    000巷00號住處。⑵於111年2月24日20時許在上址住處外停放
    的自用小客車內，⑶於111年3月10日中午在上址住處，分別
    同時施用第一級毒品海洛因及第二級毒品甲基安非他命共3
    次的行為，經臺灣南投地方法院於111年6月30日以111年度
    毒聲字第206號裁定令入勒戒處所觀察、勒戒後，經法務部○
    ○○○○○○○○○○○○○○○）附設勒戒處所評估結果，認為聲請人仍
    有繼續施用毒品的傾向，而由檢察官向臺灣南投地方法院聲
    請強制戒治，嗣經該院於111年9月12日以111年度毒聲字第2
    89號裁定令入戒治處所強制戒治，其期間為6個月以上，至
    無繼續強制戒治之必要為止，但最長不得逾1年。聲請人不
    服提起抗告，經本院於111年10月24日以111年度毒抗字第98
    8號裁定駁回抗告確定（即原確定裁定）等情，有上開裁定
    及臺灣高等法院被告前案紀錄表在卷可參。
　㈡原確定裁定認聲請人因係施用第一級毒品海洛因及第二級毒
    品甲基安非他命3次行為（詳如前述），經觀察、勒戒後，
    認其仍有繼續施用毒品之傾向，而維持南投地院111年度毒
    聲字第289號裁定，令聲請人入戒治處所強制戒治，係依憑
    法務部○○○○○○○○111年8月24日雲所衛字第11140003680號函
    檢附之有無繼續施用毒品傾向證明書及有無繼續施用毒品傾
    向評估標準紀錄表，以及所列其餘證據資料及案內其他證據
    調查之結果而為論斷，且已就相關事證調查論列，復經調查
    後綜合全部卷附相關物證，本於職權依自由心證予以取捨及
    判斷，並說明其證據取捨、認定事實之理由甚詳。是原確定
    裁定所採取之證據亦與卷內事證相符，理由說明復尚無何矛
    盾，亦無任意推定犯罪事實，核與經驗法則、論理法則，俱
    屬無違。至於聲請重審意旨所指其為警查獲後即無再施用毒
    品，入所時尿液毒品檢驗為無毒品反應，施用年數應未超過
    1年，而原確定裁定認使用年數超過1年，評分計10分等情，
    則已經原確定裁定調查斟酌後而為評價，認前揭評估結果為
    屬可採，而駁回聲請人之抗告，可認聲請人此部分所指非屬
    確實之新證據，自與聲請重新審理之要件不合。聲請人雖另
    以本院他案裁定所憑之評估標準之評分內容不同，據聲請重
    新審理，然各個案件之情節不同，本難以比附援引，聲請人
    執無拘束力之他案裁定指摘原確定裁定，而聲請重新審理，
    亦核與毒品危害防制條例第20條之1第1項第5款所規定之聲
    請重新審理要件不符。聲請意旨另以觀察勒戒未予聲請人到
    庭陳述意見，剝奪聲請人法律上之權利等語。然現行毒品危
    害防制條例及觀察勒戒處分執行條例並未規定法院為強制戒
    治裁定前，須先經訊問被告之程序，此與刑事訴訟法明定羈
    押、審判等程序均須經法官開庭訊問、審判之法定程序原則
    有別，而為立法者依據被告或受處分人所涉與公益等權益輕
    重，為各項權衡之立法裁量結果，屬立法形成空間，尚非法
    院所能置喙，縱原確定裁定在裁定前並未訊問聲請人，亦難
    認違反正當法律程序。況是否訊問被告亦與前揭毒品危害防
    制條例第20條之1第1項各款規定得聲請重新審理之事由無涉
    ，聲請人此部分所指，亦非可採。
　㈢綜上所述，聲請人所執上揭聲請重新審理之理由及所附證據
    ，係僅對原確定裁定已為說明及審酌之事項，依憑己見而為
    不同之評價，均非屬確實之新證據，而與聲請重新審理之要
    件不合。復查亦無毒品危害防制條例第20條之1第1項其餘各
    款所列情形，聲請人聲請重新審理，為無理由，應予駁回。
四、據上論斷，應依毒品危害防制條例第20條之1第4項前段，裁
    定如主文。
中　　華　　民　　國　　111 　年　　12　　月　　 1　　日
            刑事第五庭  審判長法  官  張  智  雄
                              法  官  游  秀  雯
                              法  官  林  源  森
以上正本證明與原本無異。
不得抗告。 
                              書記官  江  玉  萍

中　　華　　民　　國　　111 　年　　12　　月　　2 　　日